【裁判字號】    98,上,242
【裁判日期】    990126
【裁判案由】    返還協議價金
【裁判全文】
臺灣高等法院臺中分院民事判決  98年度上字第242號
上  訴  人  乙○○
訴訟代理人  謝文田律師
複  代理人  吳皓偉律師
訴訟代理人  高進棖律師
被  上訴人  甲○○
訴訟代理人  蔣文正律師
上列當事人間請求返還協議價金事件，上訴人對於民國98年5月
27日臺灣臺中地方法院97年度訴字第2602號第一審判決提起上訴
，本院於民國99年1月12日辯論終結，判決如下：
    主  文
上訴均駁回。
第二審訴訟費用由上訴人負擔。
    事實及理由
一、兩造爭執要旨
（一）本訴部分：
    被上訴人甲○○主張：兩造於民國91年11月21日簽立協議書
    （下稱系爭協議書），就草屯惠和醫院（下稱惠和醫院）的
    經營權及產權，由甲○○購買乙○○所有惠和醫院經營權及
    25%產權。簽立協議書當時，甲○○即支付新台幣（下同）
    25萬元之保證金，而後92年間又陸續支付145萬元予乙○○
    ，惟乙○○就前揭惠和醫院之經營及其持有之土地及建物等
    產權並未移轉予甲○○。嗣訴外人洪瑞松於96年5月28日向
    乙○○購買前揭協議書之標的（即乙○○所有惠和醫院之經
    營權及其持有之土地及建物等產權），而兩造亦同時合意解
    除上開91年11月21日簽立之協議書。兩造既經合意解除契約
    ，則乙○○所受領之170萬元，即屬不當得利，爰依民法第
    179條、第259條規定提起本訴。上訴人乙○○則辯以：兩造
    訂立之系爭協議書之性質為繼續性契約，且兩造96年5月28
    日就系爭協議書之約定為「合意終止」，從而系爭協議書之
    效力自96年5月23日起向後失效。又其自簽立91年11月21日
    之協議書後，即已將惠和醫院之經營權暨將醫院正在使用的
    土地、建築物之占有及一切生財器具等動產之所有權移轉予
    甲○○，並交由甲○○使用收益（期間自91年10月1日迄96
    年5月28日止），而因甲○○遲未履行給付款項義務，始未
    正式辦理移轉手續，其間甲○○確已取得對醫院經營之利益
    ，並享有系爭不動產、動產占有及使用之收益，是96年5月2
    3日兩造所為解消之合意，性質自應解為「終止」，始符合
    兩造締約之真意。系爭協議書既經兩造合意終止，自96年5
    月23日起向後失效，則乙○○依約受領170萬元之款項，具
    有正當之權源，甲○○不得依民法第259條及同法第179條規
    定請求返還。另甲○○於95年4月6日中午12點半，在惠和醫
    院三樓門診中心召開全院會議時，當場表明兩造就惠和醫院
    之經營權及產權之轉讓，業於91年11月21日達成協議，惟嗣
    後甲○○表明不願意購買，欲取消該協議書，並同意已支付
    之款項均由乙○○沒收，甲○○已支付之款項即為乙○○所
    有，並無不當得利之情事。倘認96年5月23日協議之性質為
    「合意解除」，惟該協議書解除係可歸責於甲○○之因致無
    法繼續履行，依民法第249條第2款規定，乙○○自無須返還
    25萬之保證金；就剩餘145萬元部分，則依協議書第15條約
    定及民法第334條第1項規定主張抵銷（此部分請求權基礎與
    反訴相同，除145萬元外之損失，業已提起反訴加以請求）
    。
（二）反訴部分：
    上訴人即反訴原告乙○○主張：
    依兩造於91年11月21日所簽訂系爭協議書第2條約定，反訴
    被告甲○○於簽訂轉讓契約後15個月之內以15次分期付款方
    式給付800萬元，並替乙○○償還第一商業銀行草屯分行給
    惠和醫院的貸款6365萬元之三分之一。甲○○嗣給付25萬元
    ，並於92年間陸續給付145萬元後，即未依約給付剩餘款項6
    30萬元，乙○○遂於95年2月23日、95年5月12日多次催促甲
    ○○依約給付，均未獲置理，且就惠和醫院之經營管理，雙
    方迭有爭議，乙○○迫不得已於96年5月28日與訴外人洪瑞
    松簽訂買賣契約書，並經甲○○同意後，將其所有惠和醫院
    不動產、動產及經營權轉讓予洪瑞松，轉讓對價為300萬元
    ，兩造並合意終止雙方前所簽訂之全部協議。甲○○未依約
    給付價金，已違反系爭協議書第2條約定，致乙○○受有500
    萬元之損害。雖系爭協議書業經終止，惟終止之效力自96年
    5月23日起向後失效，乙○○自得依協議書第15條及民法第2
    16條，請求甲○○賠償330萬元（扣除乙○○業已受領之170
    萬元；計算式：800萬－300萬－170萬＝330萬元）。又縱認
    系爭協議書業經兩造合意「解除」，而非「終止」，惟依民
    法第260條規定，解除權之行使，不妨礙損害賠償之請求，
    乙○○仍得依民法231條第1項及同法第216條規定，請求甲
    ○○賠償損害330萬元。被上訴人即反訴被告甲○○則辯以
    ：兩造於91年11月27日簽立系爭協議書時，惠和醫院所坐落
    之土地及建物是否屬於合夥財產，而為合夥清算之標的不明
    。若惠和醫院所坐落之土地及建物是不屬於合夥財產，則不
    動產買賣尚涉及土地增值稅、契稅及其他費用之負擔問題。
    是協議書中要轉讓之買賣標的物為何，必須繫於另案惠和醫
    院合夥清算之確定判決，買賣標的物於簽立之當時，尚無從
    確定；又系爭協議書所稱分15期付款等語，如何分法，每期
    究竟為多少？尚待兩造簽立「轉讓契約」時始能確定，因而
    系爭協議書，只是買賣預約之性質。又兩造在簽訂系爭協議
    書後並未再簽立轉讓契約，乙○○違反系爭協議書第1條之
    約定，並未先將產權轉讓給甲○○，甲○○自無給付價金給
    乙○○之義務。兩造既未簽訂「轉讓契約」書，則系爭協議
    書第2條所稱：「簽訂轉讓契約後15個月之內」即無從起算
    始點，甲○○何來遲延﹖更何況乙○○於鄭良哲醫師二審判
    決後，並未將產權移轉給甲○○，係乙○○違反協議書之約
    定。而且乙○○擅自將其本案系爭買賣標的物等賣給案外人
    洪瑞松，事先並未徵詢過甲○○，甲○○僅事後被動而同意
    其買賣而已，乙○○將其賣給洪瑞松之價格做為所謂損害之
    計算依據，完全無理。
二、兩造經原審法院整理並簡化爭點，其結果如下：
  (一)兩造不爭之事項（本訴與反訴）：
  (1)91年9月27日甲○○與當時惠和醫院之合夥人乙○○、陳振
    鵬簽訂協議書。甲○○依該協議書第1條之約定，於91年10
    月1日開始正式接管經營惠和醫院之業務。
  (2)兩造於91年11月21日另簽立系爭協議書，就惠和醫院的經營
    權及產權，由甲○○購買乙○○所持有惠和醫院經營權及25
    %產權，兩造並約定於合夥人鄭良哲與惠和醫院之二審判決
    後移轉產權，而鄭良哲醫師前揭訴訟之二審於92年1月14日
    判決。
  (3)甲○○於91年11月21日簽立協議書當時，即支付現金25萬元
    之保證金與乙○○，其後陸續支付145萬元予乙○○，合計
    甲○○共給付乙○○170萬元。
  (4)兩造簽訂91年11月21日協議書後，兩造間之91年9月27日經
    營權協議仍繼續生效。
  (5)兩造96年5月23日出具同意書其上載明：甲○○同意終止及
    解除兩造前後所訂立全部契約及協議。
  (6)乙○○於96年5月23日與訴外人洪瑞松簽訂買賣契約，由洪
    瑞松向乙○○購買乙○○持有惠和醫院之經營權及產權，乙
    ○○並已移轉其所持有惠和醫院所在之4分之1不動產、惠和
    醫院一切動產及經營權給洪瑞松。
  (二)爭執事項：
  本訴部分：
  (1)兩造所簽訂之系爭協議書係屬「一次性契約」或「繼續性契
    約？
  (2)兩造96年5月28日就系爭協議書之約定，究屬「合意終止」
    或「合意解除」？
  (3)兩造於96年5月23日是否曾合意「甲○○不得請求乙○○返
    還170萬元」？
  (4)甲○○依不當得利法律關係請求乙○○返還170萬元，有無
    理由？
  反訴部分：
  (1)系爭協議書應屬本約或預約？
  (2)甲○○有無違反系爭協議第2條之給付義務？
  (3)乙○○得否向甲○○請求330萬元損害賠償？
三、得心證之理由：
(一)本訴部分：
  (1)甲○○主張：兩造及訴外人陳振鵬於91年9月27日簽訂協議
    書，甲○○並依該協議書第1條之約定，於91年10月1日開始
    正式接管經營惠和醫院之業務等語，為兩造所不爭執，應信
    甲○○之上開主張文真實。依91年9月27日協議書（見原審
    卷第41頁）第1條所約定內容為：甲方（指乙○○、陳振鵬
    ）同意乙方（指甲○○）從91年10月1日開始正式接管惠和
    醫院之全部醫療管理業務；第2條約定：於甲○○經營管理
    期間之盈虧由甲○○負全部責任；第8條約定：甲○○並願
    意支付惠和醫院向草屯第一銀行貸款6300萬元之利息。足見
    甲○○取得惠和醫院經營權之依據為91年9月27日之委託經
    營協議書；而經營管理之期間參照上開協議書前言及第1條
    約定，係自91年10月1日起至甲○○正式取得惠和醫院全部
    產權及經營權之時，故上開委託內容應具有繼續性質，故91
    年9月27日協議書應屬繼續性契約。
  (2)甲○○另主張：兩造於91年11月21日另簽立系爭協議書，係
    就惠和醫院的經營權及產權轉讓所達成之協議，由甲○○購
    買乙○○所持有惠和醫院經營權及25%產權，兩造並約定於
    合夥人鄭良哲與惠和醫院之二審判決後移轉產權等語，為兩
    造所不爭執，應信甲○○之上開主張為真實。系爭協議書（
    見台灣南投地方法院97年度訴字第254號卷地第7頁）第1條
    約定：甲方（指乙○○）同意在鄭良哲醫師二審官司判決後
    ，將其所持有的草屯惠和醫院經營權及25%產權轉讓給乙方
    （指甲○○），上述產權包括惠和醫院醫院目前正在使用的
    土地、建築物及一切生財器具等；第2條約定：轉讓條件為
    甲○○在雙方簽訂轉讓契約後15個月之內，以15次分期付款
    方式給付乙○○800萬元，並替乙○○償還惠和醫院6365萬
    元貸款的1/3；第3條約定：甲○○在簽訂協議後10天內先給
    付乙○○25萬元作為保證金，此款在雙方簽訂契約後，將作
    為轉讓第1次之付款一部份；第4條約定：兩造在鄭良哲醫師
    二審官司判決後15天之內簽訂轉讓契約，簽約時雙方各自承
    擔自己應付之費用；第14條約定：在未正式簽訂契約之前，
    如因戰爭、天災等不可抗力之因素，致使惠和醫院不能營運
    時，此協議自動失效，乙○○必須無條件返還25萬元保證金
    。甲○○主張91年11月21日之協議書係預約，然乙○○辯稱
    非預約而係本約；查甲○○係依據91年9月27日協議書（簽
    約人：惠和醫院乙○○、陳振鵬與甲○○），自91年10月1
    日起取得惠和醫院之經營權，已如上述。兩造於91年11月21
    日所達成之協議（簽約人：乙○○與甲○○），係就「乙○
    ○所持有」惠和醫院之經營權及產權初步達成轉讓合意。且
    91年11月21日之協議書就乙○○所有產權之具體內容，如土
    地及建物之標示，相關醫院動產、設備之明細等買賣標的物
    ，均未具體特定；尤其於訴外人鄭良哲醫師另案二審官司判
    決之前，尚無從確定惠和醫院合夥財產之範圍，故兩造始有
    「於鄭良哲醫師二審官司判決後15天內另簽訂轉讓契約」之
    約定（見該協議書第4條）；又價金給付之時間係在「雙方
    簽訂轉讓契約後」15個月內（見該協議書第2條）；另甲○
    ○給付予乙○○之25萬元係作為「保證金」（並非定金），
    且在「雙方簽訂契約後」作為轉讓第1次款之一部分（見該
    協議書第3條）。足見兩造就轉讓產權之標的內容尚未具體
    特定，且兩造明白表示於日後再簽訂轉讓契約之意思，故91
    年11月21日協議書僅屬轉讓之預約而非本約，應以甲○○之
    上開主張為可採。則兩造91年11月21日協議書係就乙○○所
    有惠和醫院之經營權及產權之買賣預約，僅買賣價金已確定
    為「800萬元，外加6365萬元之1/3貸款」。乙○○所辯91年
    11月21日協議係本約而非預約云云，核無足採，應以甲○○
    之上開主張為可採。
  (3)又乙○○另辯稱：91年11月21日協議因約定甲○○應給付之
    800萬元分15期給付及給付6365萬元貸款之1/3，故應屬繼續
    性契約云云，惟兩造將來如就乙○○所持有惠和醫院之經營
    權及產權訂立買賣（轉讓）契約時，甲○○始應給付乙○○
    800萬元（分15期給付）及代償6365萬元貸款之1/3；甲○○
    依91年11月21日協議書，並無給付乙○○800 萬元（分15期
    給付）及代償6365萬元貸款1/3之義務。且兩造將來如訂定
    本約時，甲○○所負之上開價金給付義務，仍屬基於本約所
    發生之一次給付，並非基於繼續性債之關係所生。至於800
    萬元分15期給付，亦僅屬債務履行之分期約定，乙○○上開
    抗辯顯有誤會，自無足採。乙○○抗辯系爭91年11月21日協
    議就轉讓內容均已特定，且早已將經營權讓與甲○○行使，
    甲○○亦已給付部分貸款，故系爭協議應屬本約云云，惟兩
    造就系爭協議所欲轉讓之標的並未特定，已如前述；又甲○
    ○取得惠和醫院之經營權係基於91年9月27日之協議書（簽
    約人甲方：代表惠和醫院之乙○○、陳振鵬與乙方：甲○○
    ），並非基於91年11月21日之協議書（買賣契約）（簽約人
    甲方：乙○○與乙方：甲○○），亦如上所述；且兩造訂定
    91年11月21日之協議書後，91年9月27日之協議書（委託經
    營契約）仍然有效等事實，亦為兩造所不爭執，則甲○○經
    營管理惠和醫院，且代償惠和醫院6300萬元貸款之利息，均
    係基於91年9月27日之協議書而為，並非基於91年11月21日
    之協議書，乙○○上開抗辯顯不足採信。又不論依91年11月
    21日或91年9月27日之協議內容，甲○○均無代償惠和醫院
    6300萬元本金之義務，甲○○縱有代償惠和醫院6300萬元本
    金之事實，亦不足以作為91年11月21日之協議書係本約之論
    據，乙○○之上開抗辯亦顯不足採信。
  (4)按契約之「合意解除」，係指契約當事人基於第二個契約合
    意，解除第一個契約，使第一個契約之效力溯及消滅；而民
    法所規定之「契約解除」，乃指依法定或約定而享有解除權
    之當事人，單方為解除之意思表示，使契約之效力因解除權
    之行使而溯及消滅，故契約之「合意解除」，並無「民法契
    約解除」規定之適用。又契約若已一部或全部履行，於契約
    合意解除後，雖無民法第259條回復原狀規定之適用，然仍
    能依不當得利規定請求，先此敘明。甲○○主張：兩造已於
    96年5月23日合意解除91年11月21日之協議等語，業據提出
    同意書（見上開南投地方法院卷第20頁）為證，乙○○對於
    該同意書之真正並不爭執。而該同意書上雖載明「本人（即
    甲○○）同意乙○○醫師轉讓惠和醫院動產、不動產及經營
    權予洪瑞松醫師，並同意終止及解除本人與乙○○醫師間前
    後所訂立之全部契約及協議」，但91年9月27日協議書之訂
    約人非僅兩造而已，尚有訴外人陳振鵬，則該協議自無從由
    兩造合意終止或解除。而91年11月21日之協議書係屬預約並
    無繼續性契約性質，已如上所述；則本院另案（96年度重上
    字第70號）不爭執事項(十一)縱列有「並同意『終止』其與被上
    訴人間前後所訂立之全部契約及協議。」，但兩造在該案中
    關於究係解除抑或終止全部契約及協議，僅有整理，並無簡
    化，尚與民事訴訟法第270條之1第3項之規定不符。且兩造
    間於96年5月23日前所訂立契約及協議僅有91年11月21日之
    協議書而已（91年9月27日協議書訂約人尚有陳振鵬）；而
    96年5月23日之同意書上文字明白記載「同意終止及解除」
    ，非僅終止而已；又91年11月21日之協議書係屬預約並無繼
    續性契約性質，如何終止﹖是上開不爭執事項(十一)關於「並同
    意『終止』其與被上訴人間前後所訂立之全部契約及協議。
    」部分顯與事實不符，而顯失公平，自無兩造應受拘束問題
    。故兩造已以96年5月23日之同意書就91年11月21日之協議
    為解除之合意，自生合意解除91年11月21日之協議協議之效
    力。乙○○抗辯系爭協議應屬合意終止云云，顯有誤認，且
    於法不合，自無足採。
  (5)甲○○主張：其於91年11月21日簽立協議書當時，即支付現
    金25萬元之保證金，其後又陸續支付145萬元予乙○○，合
    計共給付乙○○170萬元，而訴外人鄭良哲醫師前揭訴訟之
    二審於92年1月14日判決（本院91年重上字第109號）等語，
    為乙○○所不爭執，應堪信為真實。本件兩造間91年11月21
    日之協議應屬預約性質已如前述，而兩造原約定於訴外人鄭
    良哲醫師另案二審訴訟判決（即92年1月14日）後之15天內
    簽訂轉讓契約，姑不論兩造間未能簽訂轉讓契約之本約之原
    因為何，迄96年5月23日兩造合意解除91年11月21日協議之
    預約為止，兩造並未簽訂轉讓契約之本約，為兩造所不爭執
    之事實。而兩造既已於96年5月23日合意解除91年11月21日
    之協議，91年11月21日之協議已因合意解除而失效。兩造於
    合意解除91年11月21日之協議前，從未向對造主張未履行預
    約之相關契約責任；且兩造於合意解除系爭協議時，並未約
    定仍適用民法契約解除效力，依前揭所述「合意解除」與民
    法契約解除效力之不同，是兩造於合意解除91年11月21日之
    協議後，兩造不得再依系爭協議主張任何權利，亦不得主張
    民法契約解除效力之相關請求，故乙○○主張依民法第249
    條第2款規定主張免返還25萬元或依系爭協議第15條約定主
    張損害賠償云云，均於法無據。從而乙○○主張依91年11月
    21日之協議書第15條對於甲○○有損害賠償請求權，並進而
    於170萬元範圍內主張抵銷，即無足採。乙○○另主張甲○
    ○自91年11月21日至96年5月23日止，占有惠和醫院座落之
    土地、建物、生財器具等，而受有相當於租金之利益，土地
    、建物部分所得利益為529萬6050元，其對於甲○○有不當
    得利之返還請求權，並進而於170萬元範圍內主張抵銷云云
    ，但查甲○○係依91年9月27日之協議書（簽約人甲方：代
    表惠和醫院之乙○○、陳振鵬與乙方：甲○○），並非基於
    91年11月21日之協議書（簽約人甲方：乙○○與乙方：甲○
    ○），已如上述；至於91年11月21日之協議雖經兩造合意解
    除而溯及自始不生效力，但甲○○依91年9月27日之協議，
    自91年10月1日起至96年5月23日止，占有、經營惠和醫院，
    即無不當得利可言；又縱有不當得利，亦屬惠和醫院是否得
    向甲○○請求返還之權利，乙○○對甲○○自無不當得利之
    返還請求權，其此部分抵銷之主張，亦無理由。乙○○另主
    張兩造於96年5月23日簽訂同意書時，曾合意甲○○不得請
    求返還170萬元云云，並提出95年4月6日惠和醫院全院會議
    之光碟錄音譯文為證，然為甲○○所否認。經查上開會議係
    於95年4月6日所舉行，當天會議討論內容乃針對兩造就惠和
    醫院經營管理相關事務而為討論，並非針對兩造就系爭協議
    如何合意解除而討論；且95年4月6日之會議係在96年5月23
    日簽訂同意書前，二者相距1年餘，是縱使甲○○在95年4月
    6日之會議中確有表示其付給乙○○的錢，可以給乙○○沒
    收，但亦不足證明兩造於96年5月23日簽訂同意書時，曾合
    意甲○○不得請求返還170萬元之事實；又96年5月23日之同
    意書固未明白約定甲○○可否請求返還已給付之170萬元，
    但尚不足以因而推論甲○○無請求乙○○返還該170萬元之
    意思。此外乙○○並未舉出足夠之證據以證明兩造合意解除
    系爭協議時，曾有甲○○不請求返還170萬元之合意，乙○
    ○之上開主張自無足採信。系爭協議經兩造合意解除後，乙
    ○○所收受之170萬元，即屬無法律之原因而受給付，並致
    甲○○受有損害。從而甲○○依不當得利之法律關係，請求
    乙○○返還170萬元及自起訴狀繕本送達之翌日即97年8月2
    日起至清償日止，按年利率5%計算之利息，為有理由，應予
    准許。
(二)反訴部分：
  乙○○主張兩造間於96年5月23日之同意書係合意終止91年11
  月21日之協議；且縱為「合意解除」，依民法第260條規定，
  解除權之行使，不妨礙損害賠償之請求，其仍得依91年11月21
  日之協議書第15條、民法231條第1項及同法第216條規定，請
  求損害賠償。而依91年11月21日之協議書第2條約定，其本得
  享有800萬元之利益，但因甲○○之遲延給付，不得已於96年5
  月28日以300萬元出售予訴外人洪瑞松，致受有500萬元之損害
  ，扣除170萬元後，尚得請求賠償330萬元云云，然為甲○○所
  否認。查91年11月21日之協議應屬預約且非繼續性契約，故兩
  造於96年5月23日之同意書係合意解除91年11月21日之協議，
  已如上述，乙○○主張91年11月21日之協議係經兩造合意終止
  而往後失效云云，即不足採信。91年11月21日之協議應自96年
  5月23日合意解除後，即溯及自始失效。又契約合意解除，除
  當事人另有約定外，並無適用民法契約解除規定之適用，亦如
  前述；本件乙○○並未能舉證證明兩造合意解除系爭協議時，
  曾合意仍有民法契約解除規定之適用。且系爭協議既已因兩造
  合意解除而溯及失效，故乙○○自無從依已失效之91年11月21
  日之協議書第15條、民法第231條第1項、第260條規定對甲○
  ○請求損害賠償。至於91年11月21日之協議書僅係預約性質，
  已如上述；且依91年11月21日之協議書第2條約定，甲○○係
  於雙方簽訂轉讓契約後始有分15期給付800萬元之義務，今雙
  方既未簽訂轉讓契約，甲○○即無給付800萬元之義務，從而
  甲○○即不負給付遲延之責任，乙○○主張其得請求甲○○賠
  償96年5月23日合意終止前因甲○○給付遲延所受之損害云云
  ，自無足採。從而乙○○主張甲○○因遲延給付800萬元價金
  ，而依91年11月21日之協議書第15條及民法第231條第1項、第
  216條規定請求甲○○給付330萬元及法定利息，即無理由，應
  予駁回。
(三)綜上所述，本件被上訴人甲○○依不當得利之法律關係，請求
  上訴人乙○○給付170萬元及法定利息為有理由，應予准許。
  原審為上訴人敗訴之判決（本訴部分），並依兩造之請求為假
  執行及免為假執行之宣告，經核於法並無不合。上訴論旨求予
  廢棄改判，為無理由，應予駁回其上訴。又上訴人乙○○依91
  年11月21日之協議書第15條及民法第231條第1項、第216條規
  定請求甲○○給付330萬元及法定利息，不應准許。其假執行
  之聲請亦失所附麗，應併予駁回。原審此（反訴）部分為上訴
  人敗訴之判決，及駁回其假執行之聲請，並無不合。上訴意旨
  指摘原判決不當，求予廢棄改判，為無理由，應予駁回其上訴
  。
四、本件事證已臻明確，兩造其餘攻擊防禦方法及舉證，經審酌
    後於判決之結果並無影響，爰不再贅詞論列。
五、據上論結，本件上訴為無理由，依民事訴訟法第449條第1項
    、第78條，判決如主文。
中    華    民    國    99    年    1     月    26    日
                民事第三庭    審判長法  官  陳照德
                                    法  官  曾謀貴
                                    法  官  李平勳
以上正本係照原本作成。
如對本判決上訴，須於收受判決送達後20日內向本院提出上訴書
狀，其未表明上訴理由者，應於提出上訴後20日內向本院提出上
訴理由書（須按他造人數附具繕本）。
上訴時應提出委任律師為訴訟代理人之委任狀。具有民事訴訟法
第466條之1第1項但書或第2項之情形為訴訟代理人者，另應附具
律師及格證書及釋明委任人與受任人有該條項所定關係之釋明文
書影本。
                                    書記官  李宜珊
中    華    民    國    99    年    1     月    27    日
                                                      Ｖ


司法院資訊處製作；財團法人民間司法改革基金會備份。
